臺灣嘉義地方法院刑事判決　　　　　　　100年度訴字第817號
公　訴　人　臺灣嘉義地方法院檢察署檢察官
被　　　告　黃幼森
上列被告因違反森林法案件，經檢察官提起公訴（100年度偵字
第6712號），被告於本院行準備程序時就犯罪事實為有罪之陳述
，經本院合議庭裁定由受命法官獨任改依簡式審判程序審理，判
決如下：
    主  文
黃幼森犯森林法第五十二條第一項第六款之竊取森林主產物罪，
處有期徒刑陸月，併科罰金新臺幣伍萬參仟玖佰陸拾伍元，有期
徒刑如易科罰金及罰金如易服勞役，均以新臺幣壹仟元折算壹日
。緩刑貳年，並應於本判決確定後壹年內向指定之政府機關、政
府機構、行政法人、社區或其他符合公益目的之機構或團體，提
供壹佰貳拾小時之義務勞務，緩刑期間付保護管束。扣案之電鏈
鋸壹組及手鋸子壹支，均沒收。
    犯 罪 事 實
一、黃幼森於民國100年7月間，受僱駕駛挖土機在嘉義縣阿里山
    轄內阿里山鐵路87.8公里處，即行政院農業委員會林務局嘉
    義林區管理處（下稱嘉義林區管理處）所管理之阿里山事業
    區第6林班地內X座標：229911；Y座標：0000000處，施工修
    復鐵路時，挖到紅檜根。其明知在林班地內，不得竊取森林
    主、副產物，因覺得該紅檜根漂亮，遂意圖為自己不法之所
    有，於100年9月7日下午5時許，駕駛登記賴瑞麒為車主之76
    88-LB號自用小客貨車（改懸掛7510-NL號車牌）前往該處，
    趁四下無人之際，以其所有客觀上足以對人身體、生命、安
    全構成威脅，具危險性之電鏈鋸1組及手鋸子各1支，鋸下森
    林主產物紅檜木樹根1塊（重80.8公斤、材積0.092立方公尺
    、價值約新臺幣1萬0,793元），得手後，搬上前揭自用小客
    貨車載離現場。旋於同日晚上9 時46分許，途經嘉義縣竹崎
    鄉○○○○路與嘉166線公路之交岔路口，經警當場查獲，並
    扣得上開紅檜木樹根1塊（已發還嘉義林區管理處）及電鏈
    鋸1組、手鋸子各1支。
二、案經嘉義縣警察局竹崎分局報告臺灣嘉義地方法院檢察署檢
    察官偵查起訴。
    理  由
壹、程序部分：
    被告黃幼森所犯係死刑、無期徒刑、最輕本刑為3 年以上有
    期徒刑以外之罪，亦非高等法院管轄第一審案件，且被告於
    本院準備程序中，已就被訴事實為有罪之陳述（見本院卷第
    14頁），經告知簡式審判程序之旨後，被告及檢察官對於本
    件改依簡式審判程序審理均表示同意，經本院合議庭依刑事
    訴訟法第273 條之1第1項規定，裁定本件由受命法官獨任以
    簡式審判程序加以審理，是本件之證據調查，依刑事訴訟法
    第273條之2規定，不受同法第159條第1項、第161條之2、第
    161條之3、第163條之1及第164條至第170條有關證據提示、
    交互詰問及傳聞證據等相關規定之限制，合先敘明。
貳、實體部分：
一、上揭犯罪事實，業據被告坦承不諱（見本院卷第14頁、24頁
    ），核與證人即嘉義林區管理處職員吳志聰、證人賴瑞麟即
    上開自用小客貨車登記車主、證人黃正南即提供上開自用小
    客貨車給被告使用者之證述（見警卷第9至10 頁、第7至8頁
    ；交查字卷第27至28頁）情節大致相符，復有嘉義縣警察局
    竹崎分局扣押書、贓物領據、贓物認領保管單、失車案件基
    本資料詳細畫面報表、森林被害告訴書、森林被害報告（處
    理）單、贓木材積調查表、阿里山事業區第6 林班地國有林
    產物處分價金查定書、阿里山事業區第6 林班檜木被害位置
    圖及現場及扣案贓證物照片（警卷第11至13頁、第16頁、第
    20 至23頁；交查卷第4至10頁）附卷可稽，足認被告上開任
    意性自白與事實相符，堪予採信。本件事證明確，被告犯行
    足堪認定，應依法論科。
二、按森林，係指林地及其群生竹、木之總稱；依其所有權之歸
    屬，分為國有林、公有林及私有林，森林法第3 條定有明文
    。故是否為森林，應就林地整體觀察，凡林地及群生竹木，
    皆為森林（最高法院76 年度台上字第925號、88年度台上字
    第2123號判決要旨參照) 。又所謂森林「主產物」，係指生
    立、枯損、倒伏之竹木及餘留之根株、殘材，國有林林產物
    處分規則第3條第1款亦有明文。被告以客觀上足以傷人身體
    之電鏈鋸、手鋸子為工具，竊取紅檜木樹根，並為搬運贓物
    而使用車輛載離，核其所為，係犯森林法第52條第1項第6款
    為搬運贓物而使用車輛之加重竊取森林主產物罪。雖以電鏈
    鋸及手鋸子竊取森林主產物亦同時構成森林法第50條之竊取
    森林主產物罪，原應依刑法第321 條第1項第3款之加重竊盜
    罪論處，惟森林法竊盜罪為刑法竊盜罪之特別法，依特別法
    優於普通法原則，自應優先適用森林法之規定處斷；又森林
    法第52條第1項規定為同法第50 條之特別規定，仍應優先適
    用重法之森林法第52 條第1項之規定論罪（最高法院96年度
    台非字第65號判決意旨參照），起訴意旨認應成立想像競合
    犯，尚有誤會。審酌被告僅為一己貪念，危害自然生態及森
    林資源，減損森林涵養水源、孕育萬物功能，所竊取或搬運
    之紅檜木樹根1 塊，價值不斐，惟念犯後尚知坦承犯行，且
    未曾有法院判決有罪確定之前案紀錄，有臺灣高等法院被告
    前案紀錄表在卷可參（見本院卷第28頁），其國小畢業之教
    育程度，務農兼為挖土機司機，已婚，經濟狀況小康，以及
    檢察官之求刑等一切情狀，量處如主文所示之刑；另按犯森
    林法第52條之加重竊取森林主、副產物罪，應併科之罰金以
    贓額2倍以上5倍以下為其額度。且贓額之計算，係以原木山
    價為準，並不以交易價格之市價為準，如係已就贓物加工或
    搬運者，自須將該項加工與搬運之費用，扣除計算（最高法
    院著有81年度台上字第1758號判決、47年台上字第1095號判
    例參照）。查被告所竊取之紅檜木樹根1塊，扣除人力搬運
    、人力裝卸、卡車搬運等生產費用後，原木山價為新臺幣（
    下同）1 萬0,793元〈計算式：12萬元×0.092﹙立方公尺﹚
    -237元（人力搬運）-5元（人力裝卸）-5元（卡車搬運）＝
    1萬0,793 元〉等情，有上揭阿里山事業區第6林班地國有林
    產物處分價金查定書可按，故依森林法第52條之規定，於上
    揭主文所示之刑，爰一併宣告被告應併科5倍罰金即5萬3,96
    5元，併諭知有期徒刑易科罰金、罰金易服勞役之折算標準
    ，以示懲儆。
三、再被告前未曾受有期徒刑以上刑之宣告，有上揭臺灣高等法
    院被告前案紀錄表可參。被告因一時貪念，而罹刑典，信經
    此偵、審教訓後，應知所警惕而諒無再犯之虞，認前開對其
    所宣告之刑，以暫不執行為適當，爰依刑法第74條第1項第1
    款宣告緩刑2 年，以啟自新。惟為促被告在緩刑期間確能改
    過向善，並依刑法第74條第2項第5款，命被告緩刑期間向政
    府機關、政府機構、行政法人、社區或其他符合公益目的之
    機構或團體提供120 小時之義務勞務，用以改善其行為。併
    依刑法第93條第1項第2款之規定，於緩刑期間付保護管束。
    至被告究應向何政府機關、政府機構、行政法人、社區或其
    他符合公益目的之機構或團體提供義務勞務，屬執行之問題
    ，應由執行檢察官斟酌全案情節及各政府機關、政府機構、
    行政法人、社區或其他符合公益目的之機構或團體之需求，
    妥為指定。另被告如未於主文所示之期間內履行本判決所諭
    知之負擔，情節重大者，檢察官得依刑事訴訟法第476 條、
    刑法第75 條之1之規定，聲請撤銷對其所為之緩刑宣告，均
    併予敘明。扣案之電鏈鋸1組及手鋸子1支，均係被告所有供
    犯本件之罪所用之物，業據被告於本院審理時供承在卷（見
    本院卷第24頁），爰依刑法第38條第1項第2款宣告沒收。
據上論斷，應依刑事訴訟法第273條之1第1項、第299條第1項前
段，森林法第52條第1項第6款，刑法第11條前段、第41條第1項
前段、第42條第3項、第74條第1項第1款、第2項第5款、第93條
第1項第2款、第38條第1項第2款，判決如主文。
本案經檢察官李鵬程到庭執行職務。
中    華    民    國  100    年    12    月    30     日
                  刑事第四庭  法  官  胡修辰
以上正本證明與原本無異。
如不服本判決應於收受判決後10日內向本院提出上訴書狀，並應
敘述具體理由；其未敘述上訴理由者，應於上訴期間屆滿後20日
內向本院補提理由書（均須按他造當事人之人數附繕本）「切勿
逕送上級法院」。告訴人或被害人如對於本判決不服者，應具備
理由請求檢察官上訴，其上訴期間之計算係以檢察官收受判決正
本之日期為準。
中    華    民    國  100    年    12    月    30     日
                              書記官  林金福
附錄論罪法條全文：
森林法第50條
竊取森林主、副產物，收受、搬運、寄藏、收買贓物或為牙保者
，依刑法規定處斷。
森林法第52條
竊取森林主、副產物而有左列情形之一者，處六月以上五年以下
有期徒刑，併科贓額二倍以上五倍以下罰金：
一、於保安林犯之者。
二、依機關之委託或其他契約，有保護森林義務之人犯之者。
三、於行使林產採取權時犯之者。
四、結夥二人以上或僱使他人犯之者。
五、以贓物為原料，製造木炭、松節油、其他物品或培植菇類者
    。
六、為搬運贓物，使用牲口、船舶、車輛，或有搬運造材之設備
    者。
七、掘採、毀壞、燒燬或隱蔽根株，以圖罪跡之湮滅者。
八、以贓物燃料，使用於礦物之採取，精製石灰、磚瓦或其他物品
    之製造者。
前項未遂犯罰之。